【裁判字號】    96,再,45
【裁判日期】    980527
【裁判案由】    促進產業升級條例
【裁判全文】
臺北高等行政法院裁定
                                        96年度再字第45號
再審原告    元太科技工業股份有限公司
代  表  人  甲○○
訴訟代理人  乙○  會計師
            林瑞彬  律師
再審被告    財政部臺灣省北區國稅局
代  表  人  陳文宗（局長）住同上
                          送達.
上列當事人間促進產業升級條例事件，再審原告對於中華民國96
年3月30日最高行政法院96年度判字第00536號判決，提起再審之
訴，本院裁定如下：
    主  文
再審之訴駁回。
再審訴訟費用由再審原告負擔。
    理  由
一、按「再審之訴專屬為判決之原行政法院管轄。對於審級不同
    之行政法院就同一事件所為之判決提起再審之訴者，由最高
    行政法院合併管轄之。對於最高行政法院之判決，本於第27
    3 條第1 項第9 款至第14款事由聲明不服者，雖有前2 項之
    情形，仍專屬原高等行政法院管轄。」行政訴訟法第275 條
    第1、2、3 項定有明文。次按「有左列各款情形之一者，得
    以再審之訴對於確定終局判決聲明不服。但當事人已依上訴
    主張其事由或知其事由而不為主張者，不在此限：……13、
    當事人發見未經斟酌之證物或得使用該證物者。但以如經斟
    酌可受較有利益之裁判者為限。」、「再審之訴不合法者，
    行政法院應以裁定駁回之。」行政訴訟法第273條第1項第13
    款、第278條第1項定有明文。又行政訴訟法第273條第1項第
    13款所謂「當事人發見未經斟酌之證物」者，係指前訴訟程
    序事實審之言詞辯論終結前已存在之證物，而為當事人所不
    知或不能使用，今始知悉或得予利用者而言，並以如經斟酌
    可受較有利益之裁判者為限。該條項款所謂「證物」，參考
    改制前行政法院55年裁字第36號判例意旨：「依司法院大法
    官會議議決釋字第110 號及司法院院字第2704號解釋所示意
    旨，原祇謂需用土地人不依規定期限繳交補償地價及其他補
    償費時，原徵收土地核准案應解為從此失其效力，並不解為
    原徵收處分因此認為違法，且此種法律上之見解，亦不能認
    為民事訴訟法第492條第1項第11款所稱之證物，尤非同條項
    第9 款所指之確定裁判或行政處分及第10款所指之確定判決
    或和解調解可比。再審原告提起本件再審之訴，原不具備法
    定再審之原因，且距原判決送達時已逾年餘之久，自亦無從
    主張提起再審之訴之不變期間可自事由發生或知悉時起算，
    其遽行提起再審之訴，自難認為合法。」可知，此所謂「發
    現未經斟酌之證物」者，當係限於有證物屬性之物證及書證
    在內，並不包括未具證物屬性之人證、法律見解及有關法令
    之適用在內。
二、本件再審原告前因促進產業升級條例事件，經本院民國（下
    同）94年9 月15日93年度訴字第3979號判決駁回；再審原告
    不服，提起上訴，經最高行政法院於96年3 月30日以96年度
    判字第00536 號判決駁回上訴確定在案。再審原告主張最高
    行政院96年度判字第00536 號確定判決，有行政訴訟法第27
    3條第1項第13款之再審事由，提起再審之訴。
三、再審原告主張略以：
（一）臺北高等行政院於94年9 月15判決，而有利於本件再審原
      告之經濟部工業局95年11月16日工策字第09501012030 號
      函，於判決後始作出，再審原告於訴訟程序中無得引用之
      可能，自屬行政法院51年度裁字第52號、51年度裁字第36
      號判例所稱「今始得使用之證物」。
（二）本件爭點在於「公司依促進產業升級條例第8 條規定選擇
      適用股東投資抵減租稅優惠，嗣後若辦理減資得否繼續適
      用該股東投資抵減租稅優惠之規定。」，臺北高等行政法
      院93年度訴字第3979號判決採否定見解。惟促進產業升級
      條例之主管機關經濟部工業局卻於前揭函中明確表達其贊
      同「於投資計畫執行期間如為彌補虧損而辦理減資，仍可
      適用符合適用投資抵減資格」之立場。
（三）故可預見就相同案件之案例事實，也將為相同之解釋與處
      理，因此本件再審原告應適用投資抵減之資格無疑。經濟
      部工業局就其所轄事物範圍作出專業解釋，其他司法和行
      政機關本應予以尊重，此亦為憲法及行政法學上要求權力
      分立意旨之展現及當然解釋。
（四）綜上，經濟部工業局95年11月16日工策字第09501012030
      號函，合於行政訴訟法第273條第1項第13款所謂之「當事
      人發現未經斟酌之證物或得使用該證物」之要件。
四、本院查：
（一）查，經濟部工業局95年11月16日工策字第09501012030 號
      函：「…說明：…二、公司如依本條例第8 條申請符合新
      興重要策略性產業投資計畫所為之增資行為，不論其依同
      條文適用股東投資抵減或依第9條選擇適用5年免徵營利事
      業所得稅，於該投資計畫執行期間如為彌補虧損而辦理減
      資，仍可符合適用投資抵減資格，至於因其他目的（如退
      還股款）所為之減資，就該減資部分將無投資抵減之適用
      。…」，然依促進產業升級條例第4 條規定，經濟部工業
      局僅係該條例之中央「工業」主管機關，其主管業務係依
      其組織條例第2 條規定，而關於賦稅、財政事項則非經濟
      部工業局所主管（最高行政法院97年6 月12日97年度判字
      第559 號判決參照），是以，該函文僅為非主管機關所表
      示之法律見解。
（二）再審原告以前揭經濟部工業局函，主張係發現未經斟酌之
      證據，提起本件再審之訴，惟依前揭說明，行政訴訟法第
      273條第1項第13款所謂「當事人發見未經斟酌之證物」者
      ，並不包括未具證物屬性之法律見解及有關法令之適用在
      內，從而其提起本件再審之訴為不合法，應予駁回。
五、依行政訴訟法第278條第1 項、第104條、民事訴訟法第95條
    、第78條，裁定如主文。
中    華    民    國    98    年    5     月    27    日
              台北高等行政法院第六庭
                      審 判 長法  官   闕銘富
                              法  官   林育如
                              法  官   許瑞助
上為正本係照原本作成。
如不服本裁定，應於送達後10日內向本院提出抗告狀（須按他造
人數附繕本）。
中    華    民    國    98    年    5     月    27    日
                              書記官   吳芳靜


司法院資訊處製作；財團法人民間司法改革基金會備份。
